【裁判字號】    95,上訴,2636
【裁判日期】    950824
【裁判案由】    毒品危害防制條例
【裁判全文】
臺灣高等法院刑事判決                95年度上訴字第2636號
上  訴  人
即  被  告  甲○○
上列上訴人即被告因毒品危害防制條例案件，不服臺灣臺北地方
法院94年度訴字第1131號，中華民國95年5月4日第一審判決（起
訴案號：臺灣臺北地方法院檢察署94年度毒偵字第1927號），提
起上訴，本院判決如下：
    主  文
上訴駁回。
    事實及理由
一、本案經本院審理結果，認本案經上訴人即被告甲○○（下稱
    被告）提起上訴部分，第一審以被告係犯毒品危害防制條例
    第10條第1項之施用第一級毒品罪，累犯，判處有期徒刑8月
    ，並與未上訴之部分，合併定應執行刑為有期徒刑1年；認
    事用法及量刑均無不當，應予維持，並引用第一審判決書關
    於上訴部分記載之事實、證據及理由（如附件）。
二、被告上訴意旨空言否認施用第一級毒品犯行云云，為無理由
    ，應予駁回。
據上論結，應依刑事訴訟法第373條、第368條，判決如主文。
本案經檢察官張啟彬到庭執行職務。
中    華    民    國    95    年    8     月    24    日
                  刑事第三庭審判長法  官  許國宏
                                  法  官  許增男
                                  法  官  林銓正
以上正本證明與原本無異。
如不服本判決，應於收受送達後10日內向本院提出上訴書狀，其
未敘述上訴之理由者並得於提起上訴後10日內向本院補提理由書
（均須按他造當事人之人數附繕本）。
                                  書記官  陳玲憶
中    華    民    國    95    年    8     月    25    日
附件：
臺灣臺北地方法院刑事判決              94年度訴字第1131號
公  訴  人  臺灣臺北地方法院檢察署檢察官
被      告  甲○○  男  54歲（民國○○年○月○○日生）
                    住臺北市○○區○○街30巷12號3樓
                    身分證統一編號：Ｚ000000000號
上列被告因違反毒品危害防制條例案件，經檢察官提起公訴（九
十四年度毒偵字第一九二七號）及移送併辦（九十四年度毒偵字
第二二二三號、第二九六○號），本院判決如下：
    主  文
甲○○施用第一級毒品，累犯，處有期徒刑捌月；又連續施用第
二級毒品，累犯，處有期徒刑伍月，扣案如附表一所示之物均沒
收銷燬之，扣案如附表二所示之物均沒收。應執行有期徒刑壹年
，扣案如附表一所示之物均沒收銷燬之，扣案如附表二所示之物
均沒收。
    犯罪事實
一、甲○○於民國八十八年間因施用第二級毒品案件，經本院於
    八十八年十二月七日以八十八年度毒聲字第三○○二號裁定
    入勒戒處所觀察、勒戒後，認有繼續施用毒品傾向，經本院
    依臺灣臺北地方法院檢察署檢察官之聲請，於八十九年一月
    十八日以八十九年度毒聲字第一五六號裁定裁定令入強制處
    所施以強制戒治一年，復經臺灣高等法院於八十九年三月三
    日以八十九年度毒抗字第一九○號裁定駁回抗告確定，嗣經
    本院於八十九年六月二十六日以八十九年度毒聲字第一五五
    ○號裁定停止戒治，所餘戒治期間，付保護管束而於八十九
    年八月十九日出所，並經本院於八十九年四月七日以八十九
    年度北簡字第四六○號判處有期徒刑五月，於九十年三月八
    日確定。復於八十八年間因轉讓第二級毒品案件，經本院於
    八十九年七月三十一日以八十九年度訴字第二六一號判決判
    處有期徒刑八月，復經臺灣高等法院於八十九年九月十三日
    以八十九年度上訴字第二八九○號判決上訴駁回確定。又於
    八十八年間再因施用第二級毒品案件，經本院依臺灣臺北地
    方法院檢察署之聲請，以其於保護管束期間仍有施用毒品之
    行為，違反保護管束應遵守事項情節重大，於八十九年十一
    月二十七日以八十九年度毒聲字第二七六六號撤銷停止強制
    戒治，且於九十年五月十八日以九十年度簡字第一二○○號
    判決判處有期徒刑六月確定；上開三罪，經本院於九十年十
    月五日以九十年度聲字第一九三七號裁定應執行有期徒刑一
    年四月確定，於九十年一月十二日入監執行，並於九十年七
    月二十日入臺中戒治所施以強制戒治，於九十年十一月三十
    日執行強制戒治期滿，刑期應至九十一年九月十日屆滿。又
    於八十九年、九十年間因犯偽造文書、竊盜罪，經本院於九
    十年七月十三日以九十年度易字第四五四號判決分別判處有
    期徒刑三月、六月，應執行有期徒刑八月，並應於九十一年
    九月十一日接續執行，惟於九十一年十二月十一日因縮短刑
    期假釋出監，刑期至九十二年四月十日屆滿，以已執行論。
    詎猶不知悔改，明知海洛因及安非他命分別為毒品危害防制
    條例第二條第二項第一款、第二款所定之第一級、第二級毒
    品，均不得持有及施用，竟基於施用第一級毒品海洛因之犯
    意，於九十四年三月二十四日晚上十一時許為警採尿時回溯
    二十六小時內某時（不包含為警查獲時起至採尿時止之期間
    ），在不詳處所，以不詳方式，施用第一級毒品海洛因一次
    ；另基於施用第二級毒品安非他命之概括犯意，先於九十四
    年三月二十四日深夜零時許，在臺北市○○區○○街三○巷
    一二號三樓住處廁所內，以將安非他命放置在鋁箔紙上，用
    火燒烤加熱後再吸食其霧化氣體之方式，施用第二級毒品安
    非他命一次，嗣於同日晚上十時四十分，在臺北市○○區○
    ○街三○巷口為警查獲，並扣得其所有含有甲基安非他命及
    Ｎ, Ｎ—二甲基安非他命成分之白色透明晶體一包（毛重零
    點五公克，淨重零點二七公克，驗餘淨重零點二六公克）。
    復於同年七月二十六日深夜一時三十分許，在前開住處客廳
    內，承前施用第二級毒品安非他命之概括犯意，以將安非他
    命置入玻璃球內，用火燒烤加熱後再吸食其霧化氣體之方式
    ，施用第二級毒品安非他命一次，嗣於同日下午五時許，經
    警持本院法官核發之搜索票前往其上開住處執行搜索時而被
    查獲，並扣得其所有含有甲基安非他命及Ｎ, Ｎ—二甲基安
    非他命成分之白色透明晶體一包（毛重零點三七公克，淨重
    零點一六公克，驗餘淨重零點一五公克）、安非他命包裝袋
    四個及吸食器二組。又於同年九月二十四日晚上六時許，在
    上開住處客廳內，承前施用第二級毒品安非他命之概括犯意
    ，以將安非他命置入玻璃球內，用火燒烤加熱後再吸食其霧
    化氣體之方式，施用第二級毒品安非他命一次，嗣於同年月
    二十九日晚上七時許，經警持本院法官核發之搜索票前往其
    上開住處執行搜索時而被查獲，並扣得其所有之吸食器一組
    及吸管一支（含有微量安非他命殘渣無法磅秤，殘渣與吸管
    無法析離）。
二、案經臺北市政府警察局松山分局移送臺灣臺北地方法院檢察
    署偵查起訴暨移送併辦審理。
    理  由
一、訊據被告甲○○對於連續於前開時間、地點，施用第二級毒
    品之事實坦承不諱，惟矢口否認有何施用第一級毒品之犯行
    ，辯稱：伊未曾施用海洛因、嗎啡云云。經查：
（一）被告於前開時間、地點，三次施用第二級毒品安非他命之
      事實，業據被告於警詢、偵查及本院審理中供承不諱，並
      有吸食器三組扣案可稽。而被告於九十四年三月二十四日
      、七月二十六日為警查獲當時所採之尿液，經分別送請臺
      灣尖端先進生計醫藥股份有限公司、臺灣檢驗科技股份有
      限公司以酵素免疫分析法（ＥＩＡ）初步檢驗，再以氣相
      層析質譜儀法（ＧＣ／ＭＳ）確認檢驗結果，均呈安非他
      命類陽性反應，此分別有臺灣尖端先進生技醫藥股份有限
      公司九十四年四月十一日濫用藥物檢驗報告及臺灣檢驗科
      技股份有限公司九十四年八月十二日濫用藥物尿液檢驗報
      告一份在卷可稽。且於九十四年三月二十四日、七月二十
      六日為警查獲時扣案之白色透明晶體二包（驗餘淨重分別
      為零點二六公克、零點一五公克）經分別送臺北市政府警
      察局刑事鑑識中心以氣相層析／質譜分析法鑑定結果，確
      均含有第二級毒品甲基安非他命及Ｎ, Ｎ—二甲基安非他
      命成分，此有臺北市政府警察局九十四年七月二十七日北
      市鑑毒字第二三○號、九十五年二月二十二日北市鑑毒字
      第一一○一號鑑驗通知書各一份附卷可稽。又於九十四年
      九月二十九日為警查獲時扣案之摻有安非他命成分之吸管
      一支經臺北市政府警察局松山分局依聯勤二○四廠製造之
      煙毒品檢驗Ａ包試劑初步檢驗結果，確呈安非他命反應，
      此有臺北市政府警察局松山分局查獲涉嫌毒品危害防制條
      例案毒品初步鑑驗報告書一紙附卷可稽，被告此部分任意
      性自白與事實相符，應堪採信。
（二）被告固否認於九十四年三月二十四日晚上十一時許為警採
      尿時回溯二十六小時內某時（不包含為警查獲時起至採尿
      時止之期間），在不詳處所，施用第一級毒品海洛因之事
      實，惟被告於九十四年三月二十四日晚上十一時許為警查
      獲當時所採之尿液，經先送請臺灣尖端先進生技醫藥股份
      有限公司以酵素免疫分析法（ＥＩＡ）初步檢驗，再以氣
      相層析質譜儀法（ＧＣ／ＭＳ）確認檢驗，再送請法務部
      調查局先以螢光偏極免疫分析法篩驗，再以氣相層析質譜
      儀分析法確認檢驗結果，均呈嗎啡陽性反應，此分別有臺
      灣尖端先進生技醫藥股份有限公司九十四年四月十一日濫
      用藥物檢驗報告及法務部調查局九十四年十二月八日調科
      壹字第○九四六二一○四九三○號檢驗通知書各一份在卷
      可證。按第一級毒品海洛因注射入人體後約百分之八十於
      二十四小時內自尿中排出，一般而言，尿液中能否驗出嗎
      啡陽性反應與其投與量、投與途徑、採尿時間、個人體質
      及檢驗方法之靈敏度有關，國外文獻報導注射六毫克之海
      洛因鹽酸鹽，其代謝物嗎啡之平均可檢出時限約為二十六
      小時，此業經行政院衛生署藥物食品檢驗局於八十一年九
      月八日（八一）藥檢壹字第八一一四八八五號函示明確。
      又目前常用之尿液安非他命或嗎啡篩檢方式，包括酵素免
      疫分析法（ＥＩＡ）、薄層色層分析法（ＴＬＣ）及放射
      免疫分析法（ＲＩＡ）。文獻報告中，確實有藥物或食物
      因交叉反應，可在尿液測試中產生偽陽性之安非他命或嗎
      啡反應。例如在ＥＩＡ和ＴＬＣ之尿液測試中，某些成藥
      （如減肥藥、解除鼻充血藥物、感冒藥劑等）中之成分因
      與安非他命有類似的作用，而可產生與安非他命之交叉反
      應，使尿液測試呈現偽陽性。但利用精密的儀器分析，將
      可排除偽陽性之可能，而得到正確的答案。在良好的操作
      條件下，以氣相層析質譜儀作藥物及其代謝產物之定性及
      定量分析檢驗，幾乎不會有偽陽性反應產生，亦即如尿液
      中未含有煙毒之反應者，即不可能產生因藥物所引起之偽
      陽性反應，此有行政院國軍退除役官兵輔導委員會榮民總
      醫院八十三年四月七日（八三）總內字第○三○五九號函
      及行政院衛生署管制藥品管理局九十二年六月二十日管檢
      字第○九二○○○四七一三號函可資參照。本件被告於九
      十四年三月二十四日晚上十一時許為警採尿時之尿液檢體
      先經臺灣尖端先進生技醫藥股份有限公司以酵素免疫分析
      法（ＥＩＡ）初步檢驗，再以氣相層析質譜儀法（ＧＣ／
      ＭＳ）確認檢驗，再經法務部調查局先以螢光偏極免疫分
      析法篩驗，再以氣相層析質譜儀分析法確認檢驗結果，均
      呈嗎啡陽性反應，足認被告於九十四年三月二十四日晚上
      十一時許為警採尿時回溯二十六小時內某時（不包含為警
      查獲時起至採尿時止之期間），在不詳地點，確以不詳方
      式施用第一級毒品海洛因一次無訛，被告空言否認其曾施
      用第一級毒品海洛因云云，顯屬事後卸責之詞，難以採信
      。
（三）被告前於八十八年間因施用第二級毒品安非他命案件，經
      本院於八十八年十二月七日以八十八年度毒聲字第三○○
      二號裁定入勒戒處所觀察、勒戒後，認有繼續施用毒品傾
      向，經本院依臺灣臺北地方法院檢察署檢察官之聲請，於
      八十九年一月十八日以八十九年度毒聲字第一五六號裁定
      裁定令入強制處所施以強制戒治一年，復經臺灣高等法院
      於八十九年三月三日以八十九年度毒抗字第一九○號裁定
      駁回抗告確定，嗣經本院於八十九年六月二十六日以八十
      九年度毒聲字第一五五○號裁定停止戒治，所餘戒治期間
      ，付保護管束而於八十九年八月十九日出所，再於八十八
      年間因施用第二級毒品案件，經本院依臺灣臺北地方法院
      檢察署之聲請，以其於保護管束期間仍有施用毒品之行為
      ，違反保護管束應遵守事項情節重大，於八十九年十一月
      二十七日以八十九年度毒聲字第二七六六號撤銷停止強制
      戒治，於九十年七月二十日入臺中戒治所施以強制戒治，
      於九十年十一月三十日執行強制戒治期滿等情，有臺灣臺
      北地方法院檢察署刑案資料查註紀錄表及臺灣高等法院被
      告前案紀錄表各一份在卷可按。
（四）綜上所述，被告辯稱伊未曾施用第一級毒品海洛因不足採
      信。本件事證明確，被告施用第一級毒品海洛因及第二級
      毒品安非他命之犯行均堪以認定，應均依法論科。
二、按海洛因、安非他命分別係屬毒品危害防制條例第二條第二
    項第一款、第二款所規定之第一級、第二級毒品，核被告所
    為，係違反毒品危害防制條例第十條第一項之施用第一級毒
    品海洛因罪、同條例第十條第二項之施用第二級毒品安非他
    命罪。被告施用第二級毒品安非他命前後，持有第二級毒品
    安非他命之低度行為，應各為其施用之高度行為所吸收，均
    不另論罪。被告先後三次施用第二級毒品安非他命之犯行，
    時間緊接，方法相同，觸犯構成要件相同之罪名，顯係基於
    概括犯意為之，依連續犯規定論以一罪，並依法加重其刑。
    又被告所犯前開施用第一級毒品、第二級毒品二罪，犯意各
    別，行為不同，應分論併罰。公訴人雖僅就被告於九十四年
    三月二十四日深夜零時許，在臺北市○○區○○街三○巷一
    二號三樓住處廁所內，施用第二級毒品安非他命一次部分起
    訴，然被告除於前揭時間、地點，施用第二級毒品安非他命
    外，於九十四年七月二十六日深夜一時三十分許、九月二十
    四日晚上六時許，在其前開住處客廳內，亦有施用第二級毒
    品安非他命之行為，此部分與已起訴部分時間緊接、方法相
    同、犯意概括，有連續犯之裁判上一罪關係，為起訴效力所
    及，本院自應併予審理論究，併此敘明。查被告前因施用第
    二級毒品案件，經本院以八十九年度北簡字第四六○號判處
    有期徒刑五月確定；又因轉讓第二級毒品案件，經本院以八
    十九年度訴字第二六一號判決判處有期徒刑八月，復經臺灣
    高等法院以八十九年度上訴字第二八九○號判決上訴駁回確
    定；再因施用第二級毒品案件，經本院以九十年度簡字第一
    二○○號判決判處有期徒刑六月確定；上開三罪，經本院以
    九十年度聲字第一九三七號裁定應執行有期徒刑一年四月確
    定；又因犯偽造文書、竊盜罪，經本院以九十年度易字第四
    五四號判決分別判處有期徒刑三月、六月，應執行有期徒刑
    八月確定，於九十一年十二月十一日因縮短刑期假釋出監，
    刑期至九十二年四月十日屆滿，以已執行論等情，有臺灣高
    等法院被告前案紀錄表一份在卷可按，其受有期徒刑之執行
    完畢，五年以內再犯上開有期徒刑以上之罪，為累犯，應依
    刑法第四十七條規定，分別就施用第一級毒品之犯行部分加
    重其刑，就連續施用第二級毒品之犯行部分遞加重其刑。爰
    審酌被告前於戒治處所施以強制戒治後，未把握自新機會，
    又再次施用足以導致人體機能發生依賴性、成癮性及抗藥性
    等障礙之第一級毒品海洛因、第二級毒品安非他命，對個人
    身心戕害甚鉅，素行不佳，並審酌其犯罪後態度、犯罪之動
    機、目的、手段、方法、品行及智識程度等一切情狀，分別
    量處如主文所示之刑，並定其應執行之刑。又扣案之附表一
    編號一、二所示之第二級毒品甲基安非他命二包（均不含空
    包裝袋，驗餘淨重分別為零點二六公克、零點一五公克）及
    附表一編號三所示之吸管一支（含有微量安非他命殘渣無法
    磅秤，殘渣與吸管無法析離）均依毒品危害防制條例第十八
    條第一項前段規定宣告沒收並銷燬之。另扣案之附表二編號
    一至三所示之安非他命空包裝袋六個，均有防止毒品裸露、
    逸出及潮濕之功用，並均便於攜帶使用，與附表二編號四、
    五所示之吸食器三組均為供被告犯罪所用之物，且均屬被告
    所有，業據被告陳明在卷，均應依刑法第三十八條第一項第
    二款規定宣告沒收。
據上論斷，應依刑事訴訟法第二百九十九條第一項前段，毒品危
害防制條例第十條第一項、第二項、第十八條第一項前段，刑法
第十一條前段、第五十六條、第四十七條、第三十八條第一項第
二款、第五十一條第五款、第九款、第十款，判決如主文。
本件經檢察官陳以敦到庭執行職務
中    華    民    國  九十五  年    五    月    四    日
                   臺灣臺北地方法院刑事第二庭
                       審判長法  官  吳孟良
                             法  官  沈君玲
                             法  官  雷淑雯
上正本證明與原本無異。
如不服本判決，應於判決送達後十日內，向本院提出上訴狀。
                             書記官  陳弘文
中    華    民    國  九十五  年    五    月    四    日
附錄：本案論罪科刑法條全文
毒品危害防制條例第十條：
施用第一級毒品者，處六月以上五年以下有期徒刑。
施用第二級毒品者，處三年以下有期徒刑。
附表一：
┌──┬─────────────┬────────┐
│編號│品名                      │查獲時間        │
├──┼─────────────┼────────┤
│一  │含有甲基安非他命及Ｎ, Ｎ—│九十四年三月二十│
│    │二甲基安非他命成分之白色透│四日晚上十時四十│
│    │明晶體一包（不含空包裝袋，│分              │
│    │淨重零點二七公克，驗餘淨重│                │
│    │零點二六公克）。          │                │
├──┼─────────────┼────────┤
│二  │含有甲基安非他命及Ｎ, Ｎ—│九十四年七月二十│
│    │二甲基安非他命成分之白色透│六日下午五時許  │
│    │明晶體一包（不含空包裝袋，│                │
│    │淨重零點一六公克，驗餘淨重│                │
│    │零點一五公克）            │                │
├──┼─────────────┼────────┤
│三  │吸管一支（含有微量安非他命│九十四年九月二十│
│    │殘渣無法磅秤，殘渣與吸管無│九日晚上七時許  │
│    │法析離）                  │                │
└──┴─────────────┴────────┘
附表二：
┌──┬─────────────┬────────┐
│編號│品名                      │查獲時間        │
├──┼─────────────┼────────┤
│一  │安非他命空包裝袋一個      │九十四年三月二十│
│    │                          │四日晚上十時四十│
│    │                          │分              │
├──┼─────────────┼────────┤
│二  │安非他命空包裝袋一個      │九十四年七月二十│
│    │                          │六日下午五時許  │
├──┼─────────────┼────────┤
│三  │安非他命空包裝袋四個      │九十四年七月二十│
│    │                          │六日下午五時許  │
├──┼─────────────┼────────┤
│四  │吸食器二組                │九十四年七月二十│
│    │                          │六日下午五時許  │
├──┼─────────────┼────────┤
│五  │吸食器一組                │九十四年九月二十│
│    │                          │九日晚上七時許  │
└──┴─────────────┴────────┘


司法院資訊處製作；財團法人民間司法改革基金會備份。
